臺灣板橋地方法院民事判決　　　　　　　 96年度訴字第174號
原　　　告　立陽成科技開發股份有限公司籌備處
法定代理人　乙○○
訴訟代理人　莫怡萍律師
被　　　告　台灣中小企業銀行股份有限公司
法定代理人　丙○○
訴訟代理人　甲○○
上列當事人間請求第三人異議之訴事件，經本院於民國96年8 月
27日言詞辯論終結，判決如下：
    主      文
本院九十一年度執字第一九七三九號強制執行事件，就原告所有
於臺灣銀行華江分行000000000000帳號帳戶存款所
為之強制執行程序應予撤銷。
訴訟費用由被告負擔。
    事實及理由
甲、程序方面：
    按非法人之團體，設有代表人或管理人者，有當事人能力，
    民事訴訟法第40條第3 項定有明文。查本件原告立陽成科技
    開發股份有限公司籌備處雖未完成設立登記，惟臺灣銀行華
    江分行000000000000帳號帳戶（下稱系爭帳戶）既係原告所
    開立，其內又有股東匯入之股款，該籌備處顯有獨立之財產
    ；又籌備處設有代表人乙○○，亦有經濟部以96年7 月17日
    經商字第09602090470 號函檢附之「公司名稱及所營事業登
    記預查申請表」在卷可稽，揆諸上開法條規定，原告自有當
    事人能力而得提起本件訴訟。
乙、實體方面：
一、原告主張：被告於民國（下同）91年8 月26日執鈞院義民執
    星字第6819號對第三人即債務人聯炘企業有限公司、乙○○
    及胡文華之債權憑證，請求執行債務人乙○○於臺灣銀行華
    江分行000000000000帳號帳戶（下稱系爭帳戶）之存款、利
    息等，鈞院乃核發91年度民執辰字第19739 號執行命令，禁
    止債務人乙○○收取對第三人臺灣銀行華江分行之債權或為
    其他處分，第三人臺灣銀行華江分行亦不得對債務人廖學清
    償。惟系爭帳戶係乙○○擔任原告立陽成科技開發股份有限
    公司籌備處代表人時以原告名義所開立，並非乙○○個人之
    帳戶，且其內存款亦係「立陽成科技開發股份有限公司籌備
    處」股東所匯入之股金，以及為供籌備週轉而向第三人胡林
    靜借款新台幣（下同）100 萬元之款項，乙○○僅係籌備處
    發起人兼代表人，以技術入股，並無實際支付股金，故系爭
    帳戶之全部存款均非被告所憑債權憑證之債務人聯炘企業有
    限公司、乙○○及胡文華之個人資產。本件強制執行之標的
    即系爭帳戶內之存款及利息既係原告所有，而非債務人乙○
    ○所有，被告加以執行，於法有違，爰依強制執行法第15條
    規定提本件訴訟等語。並聲明：求為撤銷鈞院91年度民執辰
    字第19739 號強制執行程序對第三人臺灣銀行華江分行原告
    所有帳號000000000000號存款之禁止債務人乙○○收取存款
    債權之強制執行程序。
二、被告則以下列陳詞置辯，並求為判決原告之訴駁回。
    (一)原告立陽成科技開發股份有限公司籌備處雖未依法登記為
      公司而不得視為法人，然仍不失為訴訟當事人之團體，而
      與合夥團體相當；此可參照最高法院58年度第一次民、刑
      庭總會會議決議(三)及最高法院20年上字第1924號判例要旨
      即明，故原告在設立登記為公司前，以公司籌備處名義所
      為任何行為，即應類推適用民法有關合夥團體之規定。
    (二)按股份有限公司之發起人者，除認足第一次應發行之股份
      之發起設立外，另得於不認足第一次發行之股份，而以募
      集方式募足之，是為募集設立，公司法第131 、132 條定
      有明文。同法第133 條第2 項亦規定發起人若採募集設立
      者，發起人所認股份不得少於第一次發行股份之4 分之1
      。本件原告既屬已登記之公司籌備處，則其發起人兼代表
      人乙○○無論以勞務或信用出資，皆無可能未有任何出資
      額或股金之情形，就其個人出資額部分，原告當非不得執
      行而取償之。
　　(三)再者，公司籌備處於完成設立登記成為公司法人前既與合
      夥團體相當，應類推適用相關於合夥團體之規定，故關於
      原告以籌備處名義向第三人胡林靜借款100 萬元部分，即
      應得全體合夥人同意或依章程規定之半數同意（參民法第
      670 條規定），如未經前揭同意，該借款當即屬原告代表
      人乙○○之個人借款，其個人借款存入系爭帳戶內，如非
      屬其出資額，則當屬其個人之資產，無論其究為何屬，原
      告均得就之執行而取償之。
    (四)退步言之，若系爭帳戶之存款確為原告籌備處之公同共有
      財產，然充其量其僅屬一存款請求權，即原告得依消費寄
      託關係向第三人臺灣銀行華江分行請求給付存款之一請求
      權，非原告就該金錢擁有所有權，即非強制執行法第15條
      所定足以排除強制執行之權利；縱第三人臺灣銀行華江分
      行業依扣押命令將該存款解繳，並由鈞院實施分配在案，
      亦僅生得否將該執行所得分配予本行有無異議之問題，當
      非得據以提起第三人異議之訴之理由。
三、查被告前於91年9 月2 日執本院義民執星字第6819號債權憑
    證對債務人即訴外人聯炘企業有限公司、乙○○及胡文華等
    3 人財產聲請強制執行，經本院以91年度執字第19739 號案
    件受理，其中關於原告對債務人乙○○於第三人臺灣銀行華
    江分行存款執行部分，因與本院89年度執字第13005 號強制
    執行事件之執行標的相同，經簽准併入本院89年度執字第13
    005 號案件執行，且債務人乙○○於第三人臺灣銀行華江分
    行之存款亦經執行法院以89年7 月17日89年度民執天字第13
    005 號執行命令，禁止債務人乙○○收取或為其他處分，第
    三人臺灣銀行華江分行亦不得對債務人乙○○清償。第三人
    臺灣銀行華江分行嗣依前開執行命令，於95年10月24日將帳
    號000000000000號帳戶存款1,901,356 元解送到院，經執行
    法院作成分配表加以分配等情，為被告所不爭執，並經本院
    調取上開執行案卷核閱無訛，堪信屬實。
四、又第三人臺灣銀行華江分行依執行命令所扣押並解送執行法
    院之存款乃係000000000000帳號帳戶存款，而該帳號帳戶係
    乙○○以代表人之身分，以「立陽成科技開發股份有限公司
    籌備處」名義所開設，復據本院依被告聲請向臺灣銀行華江
    分行查詢明確，有該行以96年4 月27日華江營密字第096000
    17811 號函檢附之開戶資料在卷可稽，兩造對之復不爭執，
    亦堪認定屬實。
五、本件之主要爭執在於系爭帳戶內1,901,356 元之存款究為乙
    ○○個人所有還是原告所有，茲審究如次：
    (一)查原告主張系爭帳戶內之存款係股東匯入之股金，以及為
      供籌備週轉之用而向第三人胡林靜之借款，並無乙○○個
      人之資金乙節，已據原告提出立陽成科技開發股份有限公
      司（籌備處）股東名冊、全體股東股票及借據影本各1 份
      為證，被告對上開證據之真正復不爭執，再參以本院向臺
      灣銀行華江分行調取之系爭帳戶交易明細表內所列各筆交
      易確無乙○○之匯款紀錄，足認原告上開主張非屬無據，
      堪信屬實。
    (二)被告雖以立陽成科技開發股份有限公司既採募集設立，乙
      ○○復係發起人，則依公司法相關規定，乙○○無論以勞
      務或信用出資，皆無可能未有任何出資額或股金之情形，
      就其個人出資額部分，原告當非不得執行；至於原告以籌
      備處名義向第三人胡林靜借款部分，依民法第670 條應得
      全體合夥人同意或依章程規定之半數同意，如未經同意，
      該借款當即屬原告代表人乙○○之個人借款，原告亦得就
      之執行云云置辯。惟查：
      1.股份有限公司採募集設立時，發起人所認股份不得少於
        第一次發行股份4 分之1 ，且有照認股繳納股認款之義
        務，固為公司法第133 條第2 項、第139 條所明定。然
        發起人之出資種類並不以現金為限，此觀同法第131 條
        第3 項及第156 條第5 項之規定即明，是原告主張乙○
        ○係以技術入股，並無現金出資，即非無可能。此外，
        被告亦未提出其他證據證明乙○○確係現金出資及其出
        資數額，則被告抗辯其就系爭帳戶內乙○○個人出資額
        部分得為執行，難認有據。
      2.又未經登記之公司雖不得認為法人，惟其與合夥團體相
        當，且合夥團體非至解散清算完結，不能謂已消滅，業
        經最高法院著有19年上字第1403號、18年上字第2536號
        判例。本件原告既經以「立陽成科技開發股份有限公司
        」籌備處名義進行籌備工作，雖未辦理公司之設立登記
        ，依上開判例意旨，即應視為合夥團體，故系爭帳戶內
        由各股東匯入之股金及為籌備之借款，依民法第668 條
        規定即為合夥人即全體股東所公同共有。因此，縱令乙
        ○○係以現金入股，其所繳股金已為合夥之公同共有財
        產，不得再認係乙○○個人資產，被告辯稱得對乙○○
        之出資加以執行，亦非有據。
      3.至於被告辯稱原告向第三人胡林靜借款100 萬元部分，
        如未得全體合夥人同意或依章程規定之半數同意，應屬
        乙○○之個人借款云云，乃係憶測之詞，且未舉證以實
        其說，自不足採。
    (三)系爭帳戶係乙○○以原告代表人之身分，以「立陽成科技
      開發股份有限公司籌備處」名義所開設，其內存款又係股
      東匯入之股金，以及原告為籌備週轉之用而向第三人胡林
      靜之借款，並無乙○○個人資金，既經認定如前，自堪認
      系爭帳戶內1,901,356 元之存款屬原告所有，而非乙○○
      個人所有。
六、綜上所述，系爭帳戶之存款屬原告所有，被告以之為乙○○
    所有並據以強制執行，容屬有誤，原告就執行標的物即系爭
    帳戶存款既有足以排除強制執行之權利，則其於強制執行程
    序終結前，依強制執行法第15條規定提起本件異議之訴，請
    求撤銷本院91年度執字第19739 號強制執行程序對第三人臺
    灣銀行華江分行原告所有帳號000000000000號存款之禁止債
    務人乙○○收取存款債權之強制執行程序，為有理由，應予
    准許。又本院91年度執字第19739 號強制執行程序中對於系
    爭帳戶存款之執行，係併入本院89年度執字第13005 號案件
    執行，已如前述，故本案上開所撤銷之強制執行程序應包含
    89年度執字第13005 號執行事件就系爭帳戶存款之強制執行
    程序在內，附此指明。
七、本件事證已臻明確，兩造所為之其他主張、陳述並所提之證
    據，經審酌後，認均與本件之結論無礙，不再一一論述，併
    予敘明。
八、訴訟費用負擔之依據：民事訴訟法第78條。
中　　華　　民　　國　　96　　年　　9 　　月　　10　　日
                  民事第二庭    法　官　程怡怡
以上正本係照原本作成
如對本判決上訴，須於判決送達後20日內向本院提出上訴狀
中　　華　　民　　國　　96　　年　　9 　　月　　14　　日
                                書記官　華海珍
